台灣台中地方法院刑事判決　　　　　　　　　　　　　九十一年度易字第九四七號
　　公　訴　人　台灣台中地方法院檢察署檢察官
　　被　　　告　甲○○
右列被告因侵占案件，經檢察官提起公訴（九十年度偵字第１２４３０號），本院判
決如左：
    主      文
甲○○無罪。
    理      由
一、公訴意旨如附件起訴書所載。
二、公訴人認為被告有侵占之犯行，係以被告侵占所租用之自用小客車之事實，業據
    告訴人毅泰公司實際負責人乙○○指訴明確，並有租賃契約、被告之駕駛執照影
    本附卷可稽，而被告於上開自用小客車租期即將屆滿之際，仍將車輛交予不詳姓
    名年籍之人使用，則其不法所有之意圖，至堪認定，而該車輛於九十年五月十三
    日二十時三十分，由丙○○駕駛，搭載林毅仁、謝志裕、林俊明等人肇事，此亦
    有道路交通事故調查報告表及丙○○、林毅仁警訊筆錄在卷足稽，是被告變易持
    有為所有之意思將車輛予以侵占入己，亦堪認定，為其依據。
三、查被告雖坦承將其所租用之自用小客車借給其友人「林明宏」使用，而該汽車竟
    轉手由丙○○駕駛，於九十年五月十三日，在台中縣和平鄉肇事撞損，無法交還
    毅泰小客車租賃有限公司，然辯解稱租車當日中午，其駕駛所租用之汽車到台中
    縣新社鄉一處組合屋，遇見一位經營出租VCD生意名叫「林明宏」之朋友，說是
    要借用車子外出載些東西馬上回來，其基於朋友之情而予答應，不知該友人將車
    子又交給他人駕駛而出意外，而其於事後已賠償毅泰小客車租賃有限公司損害，
    並無侵占犯行。
四、按刑法第三百三十五條第一項所定之侵占罪，以行為人意圖為自己或第三人不法
    之所有，擅自處分自己持有之他人之物，或變易持有之意思為所有之意，為構成
    要件之一，此為行為人主觀之違法要素，如行為人雖有將所持有之物延遲交還之
    情形，而於其意思之有無變更不能為積極之證明者，仍不能論以侵占罪責。查被
    告租用上開自用小客車，租期自九十年五月九日上午十時十分起至同日十六時十
    分止，被告供稱係於當日中午左右即租車後約二小時左右將車子借給朋友使用，
    則其尚有約三至四小時之時間可使用該車，並非於即將屆滿之際，將車輛交予「
    林明宏」使用，而被告租用汽車，非不能再交於朋友使用，又其供稱「林明宏」
    說只是借用外出載些東西就返回，所以將車子借給「林明宏」，此與常情並無違
    背，尚不能以此認為被告具有不法所有之意圖且係變更持有為所有。公訴人雖以
    被告於上開自用小客車租期即將屆滿之際，仍將車輛交予他人使用，認為被告具
    有不法所有之意圖，並以被告所租用之該車輛於九十年五月十三日二十時三十分
    ，由丙○○駕駛，搭載林毅仁、謝志裕、林俊明等人肇事，認為被告係變易持有
    為所有之意思將車輛予以侵占入己，然本院認為被告雖有上開外觀行為，惟就被
    告於其意思之有無變更仍不能為積極之證明，不能論以侵占罪責。
五、依上所述，本院認為不能證明被告犯罪，應諭知被告無罪。
據上論斷，應依刑事訴訟法第三百零一條第一項判決如主文。
中    華    民    國      九十一      年       六      月     二十八    日
                                       法    官    李添興
右正本證明與原本無異。
如不服本判決，應於判決送達後十日內向本院提出上訴狀，上訴於臺灣高等法院臺中
分院( 須附繕本 )。
                                       書記官
中    華    民    國      九十一      年       六      月     二十八    日
附件
臺灣臺中地方法院檢察署檢察官起訴書              九十年度偵字第一二四三號
    被      告  甲○○  男三十五歲（民國○○○年○月○○○日生）台中縣人
                        住台中縣新社鄉○○村○○街一五號
                        身分證統一編號：Ｌ一二一三二五三六號
右被告因侵占案件，已經偵查終結，認應該提起公訴，茲將犯罪事實及證據並所犯法
條分敘如左：
            犯罪事實
一、甲○○曾於民國八十六年因犯恐嚇案件，經台灣台中地方法院判處有期徒刑十月
    ，復於八十六年七月三十一日經台灣高等法院台中分院駁回上訴確定，於八十六
    年九月二十六日送監執行，八十七年六月三十日假釋交付保護管束，八十七年七
    月九日保護管束期滿，未經撤銷假釋。詎仍不知悔改，於九十年五月九日上午十
    時許，至台中縣東勢鎮○○街一五八號「毅泰小客車租賃有限公司」（下稱毅泰
    公司），向毅泰公司實際負責人乙○○租用車牌號碼ＹＹ｜１１２３號自用小客
    車一輛，約定租期半日，即自九十年五月九日上午十時十分起至同日十六時十分
    止，租金為新台幣（下同）七百五十元。惟甲○○自租得上開自用小客車後，竟
    意圖為自己不法之所有，即變易持有為所有之意思予以侵占入己，並將車輛借予
    真實姓名年籍不詳之「林明宏」使用，未依期將上開自用小客車歸還予毅泰公司
    。嗣因該車輛於同年五月十三日，由丙○○駕駛於台中縣和平鄉肇事，經員警通
    知毅泰公司，始取回上開自用小客車。
二、案經毅泰公司訴由台中縣警察局東勢分局報告偵辦。
            證據並所犯法條
一、訊據被告甲○○對於向毅泰公司租用車牌號碼ＹＹ｜１１２３號自用小客車一輛
    ，約定租期半日，即自九十年五月九日上午十時十分起至同日十六時十分止，租
    金為七百五十元，惟事後未依期將上開自用小客車歸還予毅泰公司等情均坦承不
    諱，然矢口否認有侵占之故意，並辯稱：租車當日下午三、四點將車輛借給真實
    姓名不詳之「林明宏」使用，不知道他又把車子借給別人云云。經查：被告右揭
    事實，業據告訴人毅泰公司實際負責人乙○○指訴明確，並有租賃契約、被告之
    駕駛執照影本附卷可稽。再被告於上開自用小客車租期即將屆滿之際，仍將車輛
    交予不詳姓名年籍之人使用，則其不法所有之意圖，至堪認定，上開所稱無侵占
    故意云云，顯係卸責之詞，無足採信。而該車輛於九十年五月十三日二十時三十
 分，由丙○○駕駛，搭載林毅仁、謝志裕、林俊明等人肇事，此亦有道路交通事
    故調查報告表、及丙○○、林毅仁警訊筆錄在卷足認，是被告變易持有為所有之
    意思將車輛予以侵占入己等情，亦堪認定。此外復有車輛肇事受損相片在卷足資
    佐證，被告犯嫌應堪認定。
二、核被告甲○○所為，係犯刑法第三百三十五條第一項之侵占罪嫌。再被告曾於八
    十六年因犯恐嚇案件，經台灣台中地方法院判處有期徒刑十月，復於八十六年七
    月三十一日經台灣高等法院台中分院駁回上訴確定，於八十六年九月二十六日送
    監執行，八十七年六月三十日假釋交付保護管束，八十七年七月九日保護管束期
    滿，未經撤銷假釋，此有刑案資料查註記錄表附卷足憑，其於五年內再犯本件有
    期徒刑以上之罪，為累犯，請依法加重其刑。
三、告訴意旨另以被告甲○○將車輛侵占後復毀損之，另涉有毀損罪嫌云云，然查：
    本件車輛係因丙○○駕駛，於九十年五月十三日二十時三十分，在台中縣和平鄉
    ○○路○段烏石坑橋前肇事毀損，已如上述。是被告並非毀損車輛之人，可堪認
    定，而該車輛係因丙○○超速行駛衝撞路旁護欄肇事，亦經丙○○於警訊中陳述
    甚明，是並無積極證據足以認定被告有毀損車輛之故意或行為，其毀損罪嫌尚有
    不足。然此部分如成立犯罪，與上開起訴之侵占部分有裁判上一罪關係，爰不另
    為不起訴處分，併此敘明。
三、依刑事訴訟法第二百五十一條第一項提起公訴。
  此  致
臺灣臺中地方法院
中      華      民      國    九十一    年      三      月     三十     日
                                  檢察官 丁 ○ ○
中      華      民      國    九十一    年      四      月      三      日
右正本證明與原本無異              書記官 阮 臣 議
所犯法條：
中華民國刑法第三百三十五條第一項：意圖為自己或第三人不法之所有，而侵占自己
持有他人之物者，處五年以下有期徒刑、拘役或科或併科一千元以下罰金。
